臺灣嘉義地方法院刑事判決　　　　　　　　96年度訴字第82號
公　訴　人　臺灣嘉義地方法院檢察署檢察官
被　　　告　丙○○
　　　　　　　　　　（另案於嘉義監獄鹿草分監執行中）
指定辯護人　吳宏輝律師
上列被告因公共危險案件，經檢察官提起公訴（九十五年度偵字
第八八五二號），本院判決如下：
    主  文
丙○○犯放火燒燬現有人所在之建築物未遂罪，處有期徒刑貳年
。又犯放火燒燬現未有人所在之他人所有建築物未遂罪，處有期
徒刑壹年貳月，減為有期徒刑柒月。又犯放火燒燬現有人所在之
建築物未遂罪，處有期徒刑貳年肆月。又犯放火燒燬現有人所在
之建築物未遂罪，處有期徒刑貳年肆月。又犯放火燒燬現有人所
在之建築物未遂罪，處有期徒刑貳年肆月，並應於刑之執行完畢
或赦免後，令入相當處所，施以監護壹年。應執行有期徒刑伍年
，並應於刑之執行完畢或赦免後，令入相當處所，施以監護壹年
。
    事  實
一、丙○○染有吸食強力膠惡習，且因智能不足合併吸食強力膠
    後之精神混亂，致其辨識行為違法及依其辨識而行為之能力
    皆顯著降低，其可預見在現有人所在或現未有人所在之建築
    物內點火引燃物品，將可能導致火勢蔓延而燒燬整棟建築物
    之結果，竟分別基於放火燒燬現有人所在之建築物及現未有
    人所在之他人所有建築物之不確定故意，在其位於嘉義縣六
    腳鄉灣北村灣內三一八號住處內吸食強力膠後，先後於：（
    一）民國九十五七月初某日十四時許，在丁○○○○○○○○○內，現有人所在之第三棟大樓一樓廁所裡（坐落在該大
    樓內與其他教室均毗鄰；暑假期間該大樓仍有教師在內辦公
    ），以打火機點火燃燒該廁所內垃圾桶之衛生紙及塑膠袋，
    致火勢蔓延燒燬該廁所內之塑膠垃圾桶、衛生紙、燻黑馬桶
    及水箱，並造成一扇塑膠質門板燒烤變色、一扇塑膠質門板
    燒烤熔燬、部分塑膠天花板燻黑變色，幸經該校教師即時發
    現而撲滅，始未燒燬該棟建築物構成之重要部分，未達使建
    築物本身喪失效用之程度而未遂。（二）同年七月二十四日
    二十一時三十分許，在丁○○○○○○○○○圖書館後面，
    現未有人所在之廁所內（獨棟建築物，與相鄰之圖書館建築
    物距離約五公尺），以打火機點火燃燒廁所內垃圾桶之衛生
    紙及塑膠袋，致火勢蔓延燒燬該廁所內之塑膠垃圾桶、衛生
    紙、燻黑整間廁所，並造成二扇塑膠質門板燒烤熔燬，幸經
    消防人員即時到場而撲滅，始未燒燬該棟建築物構成之重要
    部分，未達使建築物本身喪失效用之程度而未遂。（三）同
    年十月二十五日六時許，在戊○○○○○○○○○內，現有
    人所在之第一棟大樓東邊一樓廁所裡（坐落在該大樓內與其
    他辦公室均毗鄰，且該大樓設有替代役男值夜室供其備勤時
    住宿使用），以打火機點火燃燒廁所內垃圾桶之衛生紙及塑
    膠袋，致火勢蔓延燒燬該廁所內之塑膠垃圾桶、衛生紙，並
    造成一扇鋁質門板及RC牆磁磚燒烤變色，幸經該校替代役男
    甲○○即時發現而撲滅，始未燒燬該棟建築物構成之重要部
    分，未達使建築物本身喪失效用之程度而未遂。（四）同年
    十月二十六日十一時許，在戊○○○○○○○○○內，現有
    人所在之第一棟大樓東邊一樓廁所裡（位置同上），以打火
    機點火燃燒廁所內垃圾桶之衛生紙及塑膠袋，致火勢蔓延燒
    燬該廁所內之塑膠垃圾桶、衛生紙，並造成一扇鋁質門板及
    RC 牆磁磚燒烤變色，幸經該校替代役男甲○○即時發現而
    撲滅，始未燒燬該棟建築物構成之重要部分，未達使建築物
    本身喪失效用之程度而未遂。（五）同年十一月一日十八時
    三十分許，在戊○○○○○○○○○內，現有人所在之第一
    棟大樓東邊一樓廁所裡（位置同上），以打火機點火燃燒廁
    所內垃圾桶之衛生紙及塑膠袋，致火勢蔓延燒燬該廁所內之
    塑膠垃圾桶、衛生紙，並造成一扇鋁質門板及RC牆磁磚燒烤
    變色，幸經該校替代役男甲○○即時發現而撲滅，始未燒燬
    該棟建築物構成之重要部分，未達使建築物本身喪失效用之
    程度而未遂。嗣經警循線查獲，而悉上情。
二、案經嘉義縣警察局水上分局報請臺灣嘉義地方法院檢察署檢
    察官偵查起訴。
    理  由
一、按被告以外之人於審判外之陳述，雖不符刑事訴訟法第一百
    五十九條之一至第一百五十九條之四之規定，而經當事人於
    審判程序同意作為證據，法院審酌該言詞陳述或書面陳述作
    成時之情況，認為適當者，亦得為證據。當事人、代理人或
    辯護人於法院調查證據時，知有第一百五十九條第一項不得
    為證據之情形，而未於言詞辯論終結前聲明異議者，視為有
    前項之同意，刑事訴訟法第一百五十九條之五定有明文。查
    被告丙○○及其辯護人對於證人甲○○、乙○○於警詢時之
    證詞、財團法人長庚紀念醫院嘉義分院精神鑑定報告書等證
    據資料，未於言詞辯論終結前聲明異議，復經本院審酌上開
    言詞及書面陳述作成時之情況，認為適當，且被告就上開事
    實坦承犯行，故採納上開證據方法，尚無礙於被告與辯護人
    於程序上之彈劾詰問權利，而認上開證據資料合於刑事訴訟
    法第一百五十九條之四、之五等規定，因而均具證據能力，
    合先敘明。
二、上開事實業據被告丙○○迭於警詢時、偵查中及本院審理時
    均坦承不諱，亦與證人甲○○、乙○○於警詢時之證詞及於
    本院審理時之結證情詞均互核相符，復有現場照片十四幀在
    卷可稽，均足徵被告上開任意性自白確與事實相符，應堪採
    信。而依一般人之日常生活經驗，應知在建築物內點火引燃
    物品任其燃燒，將可能導致火勢蔓延而燒燬整棟建築物之結
    果，被告既係成年人且其自承從事磁磚填縫工作多年，顯非
    毫無智識能力之人，其自可預見上開結果，竟仍多次於上開
    國小校園之廁所內點火引燃垃圾桶內之衛生紙及塑膠袋，並
    任其燃燒，顯見其縱令燒燬整棟建築物亦不違背其本意，是
    其上開各次行為均係分別基於放火燒燬現有人所在建築物及
    現未有人所在建築物之不確定故意所為甚明。故本件事證明
    確，被告上開犯行，至堪認定，應依法論科。
三、按刑法第一百七十三條第一項所謂放火燒燬現供人使用之住
    宅，必須房屋構成之重要部分已燒燬，如僅房屋內之傢俱、
    物件燒燬，房屋本身尚未達喪失其效用之程度，即不能依該
    條項論罪，最高法院七十九年度臺上字第二六五六號判決可
    資參照。次按放火罪原含有毀損性質在內，放火燒燬他人住
    宅損及牆垣，自無兼論毀損罪之餘地，最高法院二十九年上
    字第二三八八號判例闡釋甚詳。本件被告上開各次放火行為
    固造成廁所內之垃圾桶、馬桶、水箱、門板及天花板受損，
    然均未造成上揭各建築物構成之重要部分燒燬，揆諸上開說
    明，自均未達使上開建築建築物本身喪失效用之程度。故核
    被告上開事實一之（一）、（三）、（四）、（五）部份所
    為，均係犯刑法第一百七十三條第三項、第一項之放火燒燬
    現有人所在之建築物未遂罪；而其上開事實一之（二）部份
    所為，則係犯刑法第一百七十四條第四項、第一項之放火燒
    燬現未有人所在之他人建築物未遂罪；公訴人認被告上開事
    實一之（二）部份所為係犯刑法第一百七十三條第三項、第
    一項之放火燒燬現有人所在之建築物未遂罪，尚有未洽，惟
    其基本事實同一，本院自應審理，並變更其起訴法條。再按
    數行為於同時同地或密切接近之時地實施，侵害同一之法益
    ，各行為之獨立性極為薄弱，依一般社會健全觀念，在時間
    差距上，難以強行分開，在刑法評價上，以視為數個舉動之
    接續施行，合為包括之一行為予以評價，較為合理，則屬接
    續犯，而為包括之一罪，最高法院八十六年臺上字第三九五
    號判例闡釋甚明。查被告上開各次放火行為，並非同日、同
    時、同地或於密切接近之時地所實行，是其上開各次放火行
    為顯然均具有相當之獨立性，並非難以強行分開，尚難認係
    一個放火行為之接續動作，揆諸上開說明，顯然非屬接續犯
    ，是辯護人認被告上開各次放火行為應成立接續犯云云，容
    有誤會，並不足採；故被告所犯上開五罪，犯意各別，行為
    互殊，自應予分論併罰。又被告上開各次犯行雖均已著手放
    火行為之實行，惟尚未達燒燬建築物之結果，業如上述，均
    屬未遂犯，各依刑法第二十五條第二項規定減輕其刑。又被
    告之精神狀態經本院將被告送請財團法人長庚紀念醫院嘉義
    分院院鑑定結果，該院綜合被告個人史及病史、身體檢查及
    腦波檢查、心理測驗、智力測驗及精神狀態檢查結果，認為
    ：被告涉案時因智能不足合併吸膠後之精神混亂，致其辨識
    行為違法及依其辨識而行為之能力，皆顯著降低等情，有該
    院九十六年八月九日（96）長庚院嘉字第 00821號函附之精
    神鑑定報告書乙份在卷可查（見本院卷第57頁至第61頁），
    爰依刑法第十九條第二項規定，遞減輕其刑。爰審酌被告國
    小畢業之智識程度，未婚亦無子女、從事磁磚填縫工作之生
    活狀況，前有放火燒燬建築物前科之素行，其因吸食強力膠
    後精神混亂而至國小校園內放火之犯罪手段，其所為嚴重危
    害公共安全，且衡酌其上開事實一之（三）至（五）部份犯
    行，更係其涉犯前案放火燒燬建築物罪於本院審理期間所為
    ，是其該三次放火犯行，惡性更甚於前二次犯行，然念及被
    告犯罪後自始坦承犯行，態度良好等一切情狀，分別量處如
    主文所示之刑，以資懲儆。又被告上開事實一之（二）犯罪
    時間，在九十六年四月二十四日以前，復無不得減刑之例外
    情形，合於中華民國九十六年罪犯減刑條例第二條第一項第
    三款之規定，爰依上開條例減其宣告刑二分之一後為如主文
    所示之刑，並與其他不得減刑之四罪定其應執行刑。
四、末按有刑法第十九條第二項之原因，其情狀足認有再犯或有
    危害公共安全之虞時，於刑之執行完畢或赦免後，令入相當
    處所，施以監護。但必要時，得於刑之執行前為之，刑法第
    八十七條第二定有明文。本院審酌被告染有吸食強力膠之惡
    習，且多次於吸食強力膠後至國小校園內縱火，依其犯罪行
    為模式，顯有再犯放火犯行之虞，併參酌上開精神鑑定報告
    書認被告精神症狀，應接受積極精神治療之建議（見本院卷
    第61頁），為免再有同類犯行發生，認有宣告付保安處分之
    必要，爰依前開規定，諭知被告於刑之執行完畢或赦免後，
    令入相當處所，施以監護一年。
據上論斷，應依刑事訴訟法第二百九十九條第一項前段、第三百
條，刑法第一百七十三條第三項、第一項、第一百七十四條第四
項、第一項、第二十五條第二項、第十九條第二項、第五十一條
第五款、第八十七條第二項，中華民國九十六年罪犯減刑條例第
二條第一項第三款、第七條、第十一條，判決如主文。
本案經檢察官陳則銘到庭執行職務。
中　　華　　民　　國　　96　　年　　10　　月　 17 　　日
                    刑事第一庭  審判長法  官  許進國
                                      法  官  黃琴媛
                                      法  官  曾宏揚
上列正本證明與原本無異。
如不服本判決，應於判決送達後十日內向本院提出上訴狀，上訴
書狀依法應敘述具體理由，如未敘述具體理由者，應於上訴期間
屆滿後二十日內補提理由書於本院（均應附繕本）。告訴人或被
害人如對於本判決不服者，應具備理由請求檢察官上訴，其上訴
期間之計算係以檢察官收受判決正本之日期為準。
中　　華　　民　　國　　96　　年　　10　　月　 17 　　日
                                      書記官  陳慶昀
附錄本案論罪科刑法條全文：
刑法第一百七十三條
（放火或失火燒燬現住建築物及交通工具罪）
放火燒燬現供人使用之住宅或現有人所在之建築物、礦坑、火車
、電車或其他供水、陸、空公眾運輸之舟、車、航空機者，處無
期徒刑或7年以上有期徒刑。
失火燒燬前項之物者，處 1 年以下有期徒刑、拘役或 5 百元以
下罰金。
第 1 項之未遂犯罰之。
預備犯第 1 項之罪者，處 1 年以下有期徒刑、拘役或 3 百元以
下罰金。
刑法第一百七十四條
（放火失火燒燬非現住建築物及交通工具罪）
放火燒燬現非供人使用之他人所有住宅或現未有人所在之他人所
有建築物、礦坑、火車、電車或其他供水、陸、空公眾運輸之舟
、車、航空機者，處3年以上10年以下有期徒刑。
放火燒燬前項之自己所有物，致生公共危險者，處 6 月以上 5
年以下有期徒刑。
失火燒燬第1項之物者，處6月以下有期徒刑、拘禁或3百元以下
罰金。
